【裁判字號】    95,重訴,1082
【裁判日期】    951013
【裁判案由】    給付貨款等
【裁判全文】
臺灣臺北地方法院民事判決            95年度重訴字第1082號
原      告  台灣水泥股份有限公司鼓山水泥製品廠
法定代理人  甲○○
訴訟代理人  陳景裕律師
被      告  觀淑營造股份有限公司
法定代理人  乙○○
上列當事人間給付貨款事件，本院於民國95年 9月29日言詞辯論
終結，判決如下：
    主      文
被告應給付原告新台幣壹仟零玖拾陸萬伍仟陸佰陸拾貳元，及自
民國 95年7月27日起至清償日止，按週年利率百分之五計算之利
息。
訴訟費用由被告負擔。
本判決於原告以新台幣參佰陸拾伍萬元為被告供擔保後，得假執
行；但被告如於假執行程序實施前，以新台幣壹仟零玖拾陸萬伍
仟陸佰陸拾貳元為原告預供擔保後，得免為假執行。
    事實及理由
壹、原告主張：
一、被告為承建歐悅國際股份有限公司（以下簡稱歐悅公司）所
    有歐悅精品汽車旅館工程（以下簡稱系爭工程），於民國95
    年 1月間與原告簽定材料訂購合約書（以下簡稱系爭合約）
    ，向原告購買預拌混凝土，惟被告自95年3月11日起至同年6
    月15日止，共有貨款新臺幣（下同）10,965,662元迄未清償
    ，其中 5,130,300元貨款部分，被告曾簽發支票二紙交付原
    告，經原告屆期提示，均因存款不足而遭退票；為此爰依貨
    款請求權及票款請求權，請求被告給付10,965,662元及自支
    付命令送達翌日起算之法定遲延利息。
二、被告雖抗辯原告曾於 95年6月26日，發生未依約定交付預拌
    混凝土之違約行為。然而：
    (一)被告之最大股東為訴外人晉祥投資股份有限公司（以下簡
      稱晉祥公司），晉祥公司之最大股東乃訴外人德寶營造股
      份有限公司（以下簡稱德寶公司），自德寶公司於 95年5
      月 5日變更為全額交割股，並於95年6月1日發生跳票事件
      後，被告即陷入財務危機。被告嗣於95年6 月間陸續邀集
      業主及各供料廠商開會，告知貨款將會發生跳票之情事，
      其中被告就其於雲嘉地區與原告之合約工程案場，協調業
      主同意出面承接解決，並簽訂債權轉讓協議書，另系爭工
      程之鋼筋材料貨款部分，被告亦與供貨廠商萬大禾鋼鐵股
      份有限公司（以下簡稱萬大禾公司）協議由業主歐悅公司
      出具連帶保證書解決。但有關系爭工程約定由原告提供之
      預拌混凝土貨款部分，經協調後，歐悅公司則不願承接或
      保證。
    (二)被告至95年6月22日止，發生退票之金額已達170餘萬元，
      詎被告明知其已無付款能力，仍於 95年6月23日故意向原
      告購買預拌混凝土，乃欲意詐欺取財。又況，被告既向原
      告預告貨款將會跳票，已預示拒絕付款，且被告訂約後巨
      額跳票，財產顯形減少，其顯有難為對待給付之虞，則原
      告為維護自身利益而拒絕嗣後貨物之交付，衡諸誠實信用
      原則及民法不安抗辯權之立法意旨，自屬正當。是被告以
      其無支付能力後之不法詐欺行為據以主張原告違約，揆諸
      民法第148條第2項、第264條、第265條規定及最高法院87
      年度台上字第2259號判決意旨，殊無理由。
三、聲明：(一)被告應給付原告10,965,662元，及自支付命令繕本
    送達翌日起至清償日止，按週年利率5%計算之利息。(二)訴訟
    費用由被告負擔。(三)原告願供擔保，請准宣告假執行。
貳、被告主張：
一、被告向原告要約供應系爭工程之預拌混凝土，依兩造所簽訂
    系爭合約第 7條約定之交貨期限，原告須配合被告工地指示
    ，於指定期限內將貨品送達，惟被告須提前於兩天前提出，
    以利原告之安排。詎被告於 95年6月23日以口頭及傳真方式
    向原告確認應於 95年6月26日交付預拌混凝土，原告迄今仍
    未交貨，其行為顯已違反系爭合約第8條第5項、第 10條第1
    項、第3項及第 14條第4項、第7項等約定，被告自得拒絕給
    付貨款。
二、聲明：(一)原告之訴及假執行之聲請駁回。(二)訴訟費用由原告
    負擔。
參、兩造不爭執之事實：
一、被告因承攬歐悅公司系爭工程，於95年1月7日與原告簽訂系
    爭合約，向原告購買預拌混凝土。
二、被告因支付系爭合約之貨款，曾經簽發面額合計為 5,130,
    300元之支票二張予原告；經原告屆期提示，未獲付款。
三、被告曾於95年6月23日通知原告於同月26日交付一批預拌混
    凝土，被告迄未依原告之通知交付。
肆、得心證之理由：
本件兩造所爭執之處，應在於：(一)被告積欠原告貨款之金額。(二)
被告以原告未依其通知於 95年6月26日交付一批預拌混凝土為由
，拒絕給付其積欠原告之貨款，是否可採？
一、經查，原告主張被告自95年3月11日起至同年6月15日止，共
    有貨款10,965,662元迄未清償，其中 5,130,300元貨款部分
    ，被告曾簽發支票 2張交付原告，經屆期提示均遭退票等情
    ，業據提出預拌混凝土送貨單 28件、發票2件、支票暨退票
    理由單2件等影本附卷可稽，且核與被告法定代理人庭呈「
    台泥請款紀錄」所記載之估驗金額、應付款項等金額大致相
    符，堪信屬實。是被告積欠原告貨款10,965,662元之事實，
    應堪認定。
二、次查，原告主張被告之最大股東為訴外人晉祥公司，晉祥公
    司之最大股東乃訴外人德寶公司，德寶公司於95年5月5日變
    更為全額交割股，並於95年6月1日發生跳票事件後，被告即
    於同月間陸續邀集業主及各供料廠商開會，其中被告就其於
    雲嘉地區與原告之合約工程案場，係協調業主同意出面承接
    解決，並簽訂債權轉讓協議書，另系爭工程之鋼筋材料部分
    ，被告則協議由業主歐悅公司出具連帶保證書予供貨廠商萬
    大禾公司，同意就萬大禾公司將來交付被告貨物所生貨款債
    權，負連帶保證責任；又至 95年6月22日止，被告所簽發支
    票發生退票之金額已達 170餘萬元等情，業據提出債權轉讓
    協議書、混凝土貨款承諾付款同意書、連帶保證書、第一類
    票據信用資料查覆單等影本在卷足稽，核與被告法定代理人
    於本院庭期所述「原證四（按即連帶保證書）是本公司提供
    給萬大禾公司，最後是決定前面本公司開的票由本公司處理
    ，將來萬大禾公司再交貨由業主監督付款。我對於前面所開
    的票，我是開債權證明給萬大禾公司。這個工程我有許多家
    進貨廠商，我都是用這種方式處理，只有原告不願意。」等
    情若合符節，並另有被告提出之債權證明影本 5件附卷足據
    ，堪信屬實。是被告於 95年6月23日通知原告繼續交付預拌
    混凝土時，已經因其母企業發生問題，出現所簽發支票跳票
    ，必須與其往來廠商逐一溝通，以使往來廠商確信其支付能
    力情形等事實，應堪認定。參諸原告主張有關系爭工程約定
    由原告提供之預拌混凝土貨款部分，經協調後，業主歐悅公
    司不願承接或保證被告之債務等情，為被告所不爭執，是原
    告主張其因被告已有難為對待給付之虞，乃未依被告 95年6
    月23日之通知繼續交付預拌混凝土等情，應屬可採。則依據
    民法第 265條「當事人之一方，應向他方先為給付者，如他
    方之財產，於訂約後顯形減少，有難為對待給付之虞時，如
    他方未為對待給付或提出擔保前，得拒絕自己之給付。」之
    意旨，原告為維護其自身利益，行使不安抗辯權而拒絕繼續
    交付貨物，自難令其負擔違約責任。是被告抗辯原告違約未
    依其通知繼續交付貨物，而拒絕給付上開所積欠貨款云云，
    自非可採。從而原告依據貨款請求權及票款請求權之法律關
    係，請求被告給付所積欠貨款10,965,662元，及自支付命令
    繕本送達翌日（按即 95年7月27日）起至清償日止，按法定
    利率即週年利率5%計算之利息，為有理由，應予准許。
伍、本件事證已臻明確，兩造其餘主張陳述及所提之證據，均毋
    庸再與審酌，附此敘明。
陸、原告陳明願供擔保，聲請宣告假執行，經核合於法律規定，
    爰酌定相當之擔保金額宣告之，並依職權宣告被告預供擔保
    ，得免為假執行之金額。
柒、結論：本件原告之訴為有理由，依民事訴訟法第78條、第39
    0條第2項、第392條第2項，判決如主文。
中    華    民    國    95    年    10    月    13    日
                  民事民二庭    法  官  楊代華
以上正本係照原本作成
如對本判決上訴，須於判決送達後20日內向本院提出上訴狀
中    華    民    國    95    年    10    月    13    日
                                書記官  許婉如


司法院資訊處製作；財團法人民間司法改革基金會備份。
